臺灣高等法院臺中分院民事判決　　　九十二年度上字第二八○號
　　　上　訴　人　甲○○○
　　　被　上訴人　丁○○
右當事人間請求清償借款事件，上訴人對於民國九十二年一月二十八日臺灣苗栗地方
法院九十年度訴字第三九一號第一審判決提起上訴，本院於九十二年十二月三十一日
言詞辯論終結，判決如下：
　　　主　　　文
原判決廢棄。
被上訴人在第一審之訴駁回。
第一、二審訴訟費用由被上訴人負擔。
　　　事實及理由
一、被上訴人即原審原告丁○○起訴主張：訴外人丙○○自民國（下同）八十七年起
    ，即陸續向訴外人即被上訴人之夫詹益盈票款貼現，並交付上訴人即原審被告甲
    ○○○簽發之本票以為保證，因丙○○及上訴人借款金額龐大，次數頻繁，為免
    每次借款須重寫借據之煩，且渠等日後仍有借款之需，始基於便利，要求丙○○
    與上訴人簽立借款以為擔保，丙○○及上訴人乃於八十九年八月二日書立系爭借
    據予訴外人詹益盈，約定就丙○○及上訴人連續所欠詹益盈之票貼借款債務於金
    額五百萬元限度內為擔保。嗣丙○○於八十九年十二月七日、十五日、十八日分
    別持附表所示支票十九紙，面額合計新台幣（以下同）五百零五萬二千六百六十
    六元，向詹益盈調借現金五百萬零八千七百元，詎上開支票屆期均未經清償。嗣
    詹益盈於九十年七月二十四日將上開債權讓與被上訴人，被上訴人並於同年月二
    十五日發出通知丙○○及上訴人，迭經被上訴人向丙○○及上訴人催討，均未獲
    置理。而上訴人為系爭借款之連帶保證人，依法應負連帶保證之責，為此依消費
    借貸及連帶保證之法律關係，請求上訴人給付被上訴人五百萬元，及自九十年八
    月二十一日起至清償日止，按年息百分之五計算之利息等語。原審認被上訴人之
    請求全部有理由，而為被上訴人全部勝訴之判決。
二、上訴人於原審答辯及上訴意旨略以：上訴人並非借款人，系爭借據係為擔保訴外
    人宏欽玻璃有限公司（以下簡稱宏欽公司，其負責人為丙○○）持訴外人林秀春
    之支票向被上訴人之夫詹益盈調現之保障，上開借款均已還清，被上訴人不得再
    向上訴人請求。又系爭借據僅限於八十九年八月二日前借款之擔保，被上訴人於
    此請求之附表十九紙支票債務，均發生於上開借據簽立之後，上訴人自不必負責
    。又上訴人於九十年十月十六日在原審提出之答辯狀僅係說明系爭借據簽立前雙
    方借款往來情形，並未自認上訴人對於宏欽公司將來債務應負連帶保證責任云云
    。而上訴請求撤銷原判決，駁回被上訴人之訴。
三、被上訴人於本審答辯意旨略以：上訴人於九十年十月十六日在原審已具狀自認系
    爭借款係為未定期限保證宏欽公司向詹益盈所借之連續債務，除上訴人能證明與
    事實不符外，不能任意撤銷云云，請求駁回上訴人之上訴。
四、被上訴人主張上訴人於八十九年八月二日書立系爭借據，略謂：「茲因丙○○、
    甲○○○向詹益盈先生借款新台幣伍佰萬元整，並對詹益盈先生負連帶清償責任
    ．．．」，有借據影本附原審支付命令卷可稽。並為上訴人所自認，堪信為真實
    。茲兩造爭議所在，為被上訴人書立上開借據是否表示上訴人未定期限應就訴外
    人宏欽公司或丙○○連續向詹益盈借款負連帶保證責任？經查上訴人固曾於九十
    年十月十六日具狀表示：「．．．因答辯人公司之需要，因此經常向原告之夫支
    借現金，並以客戶交付被告之票據交予原告為交換，交換時原告為求自保故要求
    被告簽立金額相同之本票以為收執。而因經往來頻繁故詹益盈遂提出書立五百萬
    元之借據本票後，往後即無須麻煩而可直接交換，故由被告及丙○○共同書立本
    借據．．．．」（見原審卷(一)）；惟當時被上訴人並未主張上訴人係未定期限連
    續保證，甚且於同日之補充起訴理由狀表示：「．．．．按原告之夫詹益盈自民
    國八十七年起依被告甲○○○之請求陸續將金錢入宏欽玻璃有限公司於新竹國
    際商業銀行北苗分行之帳號 00000000000，總計入金額達壹仟多萬元以上。嗣
    後，原告之夫發覺不對勁，遂要求被上訴人二人簽立伍佰萬元之借據作為借款之
    證明．．．」（見同上卷）。足見當時被上訴人尚未主張上訴人應負未定期限連
    續保證責任，甚且明白表示上訴人簽發系爭借據係用以證明已發生之借款。故上
    訴人上開答辯之陳述顯非就被上訴人已主張之事實為自認。被上訴人係於上訴人
    上開陳述後之九十年十月二十四日始提出系爭支票影本並於九十一年六月十一日
    原審言詞辯論期日始主張：「八十九年八月二日（借據）是事先先寫的，同意讓
    被告在五百萬元範圍內每月向我們借款。」（見原審卷(二)）。上訴人隨即於九十
    一年九月三十日具狀辯稱：「．．．．被告當時縱使簽名為連帶保證亦僅為立據
    前之客票保證．．．」（見原審卷(二)）。本件上訴人是否為未定期限連續債務保
    證人，兩造前後所述，自相矛盾；惟證人丙○○於原審通知其作證伊始即證明：
    「因為我向詹益盈借款，但我不是一次借伍佰萬元，我們都以電話聯絡詹益盈，
　　再用宏欽玻璃公司的支票或客票向詹益盈借款，但詹益盈怕不保險，所以我們〞
　　事後〞又簽此借據。」（見原審卷(一)九十年十月二十四日言詞辯論筆錄）。其後
    更重複說明：「因為我有陸續向詹益盈借款，金額很龐大，詹益盈本要我們每張
    支票、客票各開一張本票，但後來嫌麻煩，所以以累計做欠款金額寫該張借據．
    ．．」（見原審卷(一)九十年十一月七日言詞辯論筆錄）。丙○○前後所證均未提
　　及上訴人係未定期限就連續債務為保證，而明白證述上訴人係就其於立據當時累
　　計所欠詹益盈之債務為保證。再參諸系爭借款明載：「茲因丙○○、甲○○○向
　　詹益盈先生借款新台幣伍佰萬元整，並對於詹益盈先生負連帶清償責任．．」該
　　借據並未表示上訴人須就「將來債務」負責。堪認上訴人丙○○所證尚與事實相
　　符。雖被上訴人提出其與丙○○於庭外之對話錄音，丙○○曾陳稱：「確實還要
　　跟你借錢，才要寫借據，我有票跟你換，阿你不要那麼大聲啦，你大聲．．．這
　　不是我的家．．．」（見本院卷第八九頁）。就此質諸證人丙○○證稱：「．．
　　．因為我哥哥當時中風，我在照顧我哥哥被上訴人講話很大聲，我又怕吵到別人
　　才會說這些應付的話。」（見本院卷第九十七頁），就上開所引丙○○之對話及
　　被上訴人所提出附卷之錄音譯文堪信丙○○所證：當時僅為敷衍被上訴人故出此
　　言云云為真實。尚難執此為不利於上訴人之證據。至於證人乙○○於原審曾證稱
　　：「知道，因為他們有在辦公室談論此事，且以前都是葉先生打電話給詹先生換
　　票調現，但因後來換的金額逾來逾大，所以除了交付支票外，詹先生還要求公司
　　簽發一張借據，他說這樣就不用每次簽發本票了，但是簽發時我沒有在場．．．
　　」（見原審卷(二)九十一年九月十日言詞辯論辯論筆錄）。乙○○於上訴人書立借
　　據時並未在場，即非目睹耳聞之現場證人，尚難據此為上訴人簽發系爭借據真意
　　之證據；況其於本院另陳明：「寫借據時我不知道，我是事後聽另位會計即上訴
　　人說，為公司的事所以簽一張借據給詹益盈，後我聽上訴人說因為公司向詹益盈
　　借的金額很大所以除了交客票以外另外簽本票，嗣後為了增加擔保再簽張借據．
　　．．」（見本院卷第五十六頁），綜上所述，本件僅能認定上訴人簽發系爭借據
　　係為保證簽發借據時丙○○代表宏欽公司向詹益盈調現所負債務，尚不足以認定
　　上訴人應負未定期限連續債務保證責任。茲依被上訴人主張之附表十九紙支票所
　　表彰之借款，均係系爭借據簽發後之八十九年十二月七日起丙○○持此向詹益盈
　　調現。詹益盈縱曾將該等債權讓與被上訴人，被上訴人亦無從依系爭借據請求上
　　訴人負連帶清償責任。
五、從而，被上訴人請求上訴人給付被上訴人伍佰萬元，及自民國九十年八月二十一
    日起至清償日止，按年利率百分之五計算之利息，即無理由，應予駁回。原審判
    命上訴人如數給付，尚有未洽，上訴意旨指摘原判決不當，求予廢棄改判，為有
　　理由，應由本院將原判決廢棄，改判駁回被上訴人在第一審之訴。
六、兩造其餘攻擊防禦方法，於本件判決結果並無影響，不予一一論述，併予明。
據上論結，本件上訴為有理由，依民事訴訟法第四百五十一條、第七十八條，判決如
主文。
中　　　華　　　民　　　國　　九十三　　年　　　一　　　月　　 十四　　 日
~B1民事第六庭審判長法　官　吳火川
~B2　　　　　　　　法　官　陳繼先
~B3　　　　　　　　法　官　饒鴻鵬
右為正本係照原本作成。
如對本判決上訴，須於收受判決送達後二十日內向本院提出上訴書狀，其未表明上訴
理由者，應於提出上訴後二十日內向本院提出上訴理由書(須按他造人數附具繕本)。
上訴時應提出委任律師或具有律師資格之人之委任狀；委任有律師資格者，另應附具
律師及格證書及釋明委任人與受任人有民事訴訟法第四百六十六條之一第一項但書或
第二項（詳附註）所定關係之釋明文書影本。
~B 　 　　　　　　書記官　郭文華
中　　　華　　　民　　　國　　九十三　　年　　　一　　　月　　 十六　　 日
附註：
民事訴訟法第四百六十六條之一（第一項、第二項）
對於第二審判決上訴，上訴人應委任律師為訴訟代理人。但上訴人或其法定代理人具
有律師資格者，不在此限。
上訴人之配偶、三親等內之血親、二親等內之姻親，或上訴人為法人、中央或地方機
關時，其所屬專任人員具有律師資格並經法院認為適當者，亦得為第三審訴訟代理人
。
                                                                        Ｈ
